【裁判字號】    90,提,3
【裁判日期】    900904
【裁判案由】    聲請提審
【裁判全文】
臺灣臺北地方法院刑事裁定                                九十年度提字第三號
    聲  請  人  張秉廉
右聲請人聲請提審案件，本院裁定如左：
    主  文
聲請駁回。
    理  由
一、聲請意旨略以：抗告人即聲請人張秉廉於民國七十九年間因犯盜匪罪等案件，經
    判處有期徒刑十五年十月確定，經送監服刑後，於八十六年五月二十日由台灣綠
    島監獄報請法務部核定假釋出獄，並由台灣高雄地方法院裁定假釋期間交付保護
    管束，替代執行殘刑而告獲釋。迨至九十年三月六日法務部竟以聲請人違反保安
    處分執刑法第七十四條之二第一款及第二款之規定，且屬情節重大，非經法院之
    法定程序，逕依行政程序法作出撤銷聲請人假釋之處分，並函令臺灣台北地方法
    院檢察署將聲請人拘禁於臺灣臺北監獄之中。按憲法第八條明定人民身體自由之
    保障，‧‧‧非由法院依法定程序不得審問處罰，非依法定程序之逮捕、拘禁、
    審問、處罰，得拒絕之。大法官會議釋字第三九二號解釋文亦云：「審判、刑之
    執行均屬刑事司法之過程」，想當然耳，行此權利者當然為法院，絕非為法務部
    。本案法務部依行政程序法作成撤銷聲請人假釋之處分，已屬違背法令，次又函
    請臺灣臺北地方法院檢察署代為執行聲請人假釋後剩餘之殘刑，顯然違法云云。
    （其餘詳見附件聲請書）
二、按人民被法院以外之任何機關逮捕拘禁時，其本人或他人得向逮捕拘禁地之地方
    法院或其所隸屬之地方法院聲請提審，提審法第一條定有明文。再按憲法第八條
    第一項規定：「人民身體之自由應予保障。除現行犯之逮捕由法律另定外，非經
    司法或警察機關依法定程序，不得逮捕拘禁。非由法院依法定程序，不得審問處
    罰。非依法定程序之逮捕、拘禁、審問、處罰，得拒絕之」。但按大法官釋字第
    三九二號解釋文闡釋稱：「司法權之一之刑事訴訟、即刑事司法之裁判，係以實
    現國家刑罰權為目的之司法程序，其審判乃以追訴而開始，追訴必須實施偵查，
    迨判決確定，尚須執行始能實現裁判之內容。是以此等程序悉與審判、處罰具有
    不可分離之關係，亦即偵查、訴追、審判、刑之執行均屬刑事司法之過程，其間
    代表國家從事『偵查』『訴追』『執行』之檢察機關，其所行使之職權，目的既
    亦在達成刑事司法之任務，則在此一範圍內之國家作用，當應屬廣義司法之一。
    憲法第八條第一項所規定之「司法機關」，自非僅指同法第七十七條規定之司法
    機關而言，而係包括檢察機關在內之廣義司法機關。」
三、揆諸本件聲請意旨所稱內容，聲請人請求本院提審，無非係認「撤銷假釋之權應
    屬司法權，而非法務部所得行使」，台灣台北地方法院檢察署檢察官，未經聲請
    裁定撤銷保護管束，僅憑無權決定撤銷聲請人保護管束之法務部之行政處分公文
    ，遽令聲請人入監接續接受假釋前尚未服滿之餘刑之服刑，於法不合云云，為其
    主要論據。
四、惟查：
（一）本件聲請人因於七十九年間因犯盜匪罪等案件，經判決確定後，由台灣高等法
      院於八十二年四月三十日以臺灣高等法院八十二年度聲字第六二一號定應執行
      刑為有期徒刑十五年十月確定，經送監服刑後，至八十六年五月二十日由台灣
      綠島監獄報請法務部核定假釋出獄，並由台灣台東地方法院裁定假釋期間交付
      保護管束（縮刑期滿日期為九十四年十一月十日），於八十九年元月間聲請人
      因施用第二級毒品安非他命，經裁定交付觀察勒戒後，因認有繼續施用毒品之
      傾向，由台灣高雄地方法院裁定令入戒治處所強制戒治一年，迨於九十年二月
      二十七日聲請人由台灣屏東監獄附設戒治所經台灣高雄地方法院裁定停止戒治
      交付保護管束後出監等情，業經台灣高等法院前於九十年度抗字第四○三號不
      服提審抗告案件中查明在卷，有台灣高等法院九十年度抗字第四○三號刑事裁
      定書影本及台灣高等法院被告全國前案紀錄表等件足憑。
（二）按刑法第七十七條第一項前段規定：受徒刑之執行而有悛悔實據者，無期徒刑
      逾十五年、累犯逾二十年，有期徒刑逾二分之一、累犯逾三分之二，由監獄報
      請法務部，得許假釋出獄。又按同法第九十三條第二項、第三項分別規定：假
      釋出獄者，在假釋中付保護管束。前項情形，違反保護管束規則情節重大者，
      得撤銷假釋。保安處分執行法第七十四條之二規定：受保護管束人在保護管束
      期間內，應遵守左列事項：一保持善良品行，不得與素行不良之人往還。二服
      從檢察官及執行保護管束者之命令。三不得對被害人、告訴人或告發人尋釁。
      四對於身體健康、生活情況及工作環境等，每月至少向執行保護管束者報告一
      次。五非經執行保護管束者許可，不得離開受保護管束地；離開在十日以上時
      ，應經檢察官核准。同法第七十四條之三亦規定：受保護管束人違反前條各款
      情形之一，情節重大者，檢察官得聲請撤銷保護管束或緩刑之宣告。假釋中付
      保護管束者，如有前項情形時，典獄長得報請撤銷假釋。查本件聲請人前於假
      釋付保護管束期間內，因於八十九年元月間施用第二級毒品安非他命，經台灣
      高雄地方法院裁定送觀察、勒戒後，因認有繼續施用毒品之傾向，經該院裁定
      令入戒治處所強制戒治一年，迨於九十年二月二十七日始經台灣高雄地方法院
      裁定停止戒治交付保護管束後出監，已如前述。又聲請人於假釋交付保護管束
      期間，既施用第二級毒品安非他命案件，經送觀察、勒戒及強制戒治，所為違
      反保安處分執行法第七十四條之二第一款、第二款之規定，情節重大，乃由台
      灣綠島監獄典獄長報請法務部撤銷假釋，經法務部以九十年三月六日以法九十
      矯字第○○三八四八號函准予撤銷假釋，台灣台北地方法院檢察署檢察官乃據
      以執行聲請人撤銷假釋後應執行之殘刑有期徒刑八年五月十七日等情，復有卷
      附法務部九十年三月六日法九十矯字第○○三八四八號函、台灣台北地方法院
      檢察署檢察官通緝書稿在卷，且經台灣高等法院以九十年度抗字第四○三號刑
      事裁定查明屬實。
（三）揆此，聲請人於假釋付保護管束期間既確有施用毒品之情形，自難謂非屬違反
      保護管束應注意事項情節重大，執行機關即台灣綠島監獄典獄長依法報請法務
      部撤銷聲請人之假釋及法務部准予撤銷假釋與台灣台北地方法院檢察署檢察官
      執行聲請人撤銷假釋後應執行之殘刑有期徒刑八年五月十七日，於法自屬有據
      ，並無不法之情事。聲請人濫指違法，殊非足採。況按刑法第七十七條第一項
      前段規定：「受徒刑之執行而有悛悔實據者，‧‧‧由監獄報請法務部，得許
      假釋出獄」，而保安處分執刑法第七十四條之三第二項亦規定：「假釋中付保
      護管束者，如有前項情形時，典獄長得報請撤銷假釋」，聲請人是否有悛悔實
      據，而得予假釋，既由法務部獨占核准之權限，是否撤銷假釋，解釋上當然亦
      屬法務部之權限，毋庸經由法院以裁定為之甚明。本件聲請人於經法務部核准
      假釋時，對其個人是否確有悛悔實據，執行之監獄典獄長及法務部就聲請人是
      否符合假釋要件之審核有無失之浮濫、寬鬆，此等利於其個人之作業程序是否
      有瑕疵一節，絲毫未曾置疑，於假釋交付保護管束期間因施用毒品，經法務部
      撤銷其假釋之時，始放言指摘法務部撤銷其假釋係屬違法，並引據憲法第八條
      等規定質疑前揭作業程序違法云云，顯非足取。聲請意旨任意指摘其受非法逮
      捕、拘禁云云，為無理由，應予駁回。
五、據上論斷，應依提審法第四條第一項，裁定如主文。
中      華      民      國      九十      年      九      月     四     日
                                    臺灣臺北地方法院刑事第六庭
                法  官  吳  秋  宏
右正本證明與原本無異。
如不服本裁定，應於裁定送達後五日內向本院提出抗告狀。
                                        書記官  林  碧  華
中      華      民      國      九十      年      九      月     四     日


司法院資訊處製作；財團法人民間司法改革基金會備份。
